臺灣臺中地方法院刑事判決　　　　　　　　　　　　　九十一年度易字第六三八號
　　公　訴　人　臺灣台中地方法院檢察署檢察官
　　被　　　告　甲○○
右列被告因違反著作權法案件，經檢察官聲請簡易判決處刑（聲請案號：九十年度偵
字第一八六四六號、第一八七七二號），經本院沙鹿簡易庭認不宜以判決處刑，簽由
本院刑事庭改依通常程序審理，判決如左：
    主  文
甲○○無罪。
    理  由
一、公訴意旨略以：被告甲○○係台中縣清水鎮○○街三七號「全富影視社」之負責
    人，明知如附表所列之影片，ＶＣＤ光碟片均屬盜版之光碟片，竟向不詳姓名男
    子，以每片新台幣（下同）四十元代價購入，意圖營利，自民國（下同）九十年
    九月間起，陳列於其影視社內，並以每片八十元之價格販賣與不特定人，以此方
    式侵害著作權人「乙○影視股份有限公司」、及「鎂源科技股份有限公司」之權
    利。嗣於同年十月四日晚上九時許，經上述二家公司代理人庚○○、丙○○會同
    台北市政府警察局信義分局偵查員在上址搜索查獲，扣得如附表所示之ＶＣＤ光
    碟共二十四片，因認被告涉嫌違反著作權法第九十三條第三款之犯行云云。
二、按犯罪事實應依證據認定之，無證據不得推定其犯罪事實，又不能證明被告犯罪
    或其行為不罰者，應諭知無罪之判決，刑事訴訟法第一百五十四條及第三百零一
    條第一項分別定有明文。又認定犯罪事實，所憑之證據，雖不以直接證據為限，
    間接證據亦包括在內，然無論直接或間接證據，其為訴訟上之證明，須於通常一
    般之人均不致於有所懷疑，而得確信其為真實之程度者，始得據之為有罪之認定
    ，倘其證明尚未達到此一程度，而有合理性懷疑之存在時，即無從為有罪之認定
    ，根據「罪證有疑，利於被告」之證據法則，即不得遽為不利於被告之認定，（
    最高法院著有七十六年臺上字第四九八六號判例可資參照）；再按犯罪事實之認
    定，應憑真實之證據，倘證據是否真實尚欠明顯，自難以擬制推測之方法，為其
    判斷之基礎，而認定犯罪事實之證據係指足以認定被告確有犯罪行為之積極證據
    而言，該項證據自須適合於被告犯罪事實之認定，始得採為斷罪資料（最高法院
    五十三年臺上字第六五六號、二十九年上字第三一○五號判例可資參照）。
三、本件公訴人認被告甲○○涉有右揭違反著作權法犯行，係以被告之警訊筆錄、證
    人即被告之妻丁○○於警訊中之證言、告訴代理人庚○○、丙○○之指訴，及扣
    案之盜版ＶＣＤ光碟為主要論據。惟訊據被告甲○○堅決否認有何公訴人上揭所
    指述之購入盜版ＶＣＤ光碟後，再行販售予他人之犯行，辯稱：扣案之ＶＣＤ光
    碟，其中「企業戰士」及「辣妹搶銀行」之ＶＣＤ光碟，係伊擅自重製，再將該
    等ＶＣＤ光碟送給來租片子之客人等語。經查：被告雖辯稱：扣案之ＶＣＤ光碟
    中僅「企業戰士」及「辣妹搶銀行」之ＶＣＤ光碟係伊所重製，用來送給租片多
    次的客人，其餘扣案之ＶＣＤ光碟不知何來云云。然證人即當時查獲之員警戊○○於本院審理時證稱：扣案之ＶＣＤ光碟片均是在被告所經營之店內查獲，是在
    店內櫃檯桌子下方與地板間之空間找到的，警方搜索時證人丁○○在店內，當時
    證人丁○○站在櫃檯前，其請證人丁○○出來，證人丁○○還刻意要擋住某處，
    後來就是在那裡找到扣案的ＶＣＤ光碟，搜索時被告並未在場，之後經店內人員
    通知，被告才回來（見本院九十一年四月十日訊問筆錄）；另當時在場之告訴代
    理人庚○○於本院審理時亦指稱：當時其站在櫃檯外面，其看到證人戊○○從櫃
    檯內將扣案之ＶＣＤ光碟拿出來（見本院九十一年四月十日訊問筆錄）等語明確
    ，足見扣案之ＶＣＤ光碟片確係自被告所經營之「全富影視社」查獲，被告上揭
    所辯，不知該等光碟片何來云云，尚不足採信。至被告與證人即其妻丁○○雖於
    警訊中陳稱：扣案之ＶＣＤ光碟片係於九十年九月底某日，在上址，以每部影片
    四十元之代價，向一名年約二十歲之男子購入，再以每部影片八十元之價格出售
    云云。惟被告於偵查中陳稱，伊幫客人拷貝影片，沒有販賣客人影片，並否認該
    等扣案盜版ＶＣＤ光碟片係伊以四十元之代價販入後，再以八十元之價格出售（
    見偵查卷第四十六頁）；被告於本院審理時則坦承：扣案之「企業戰士」二片及
    「辣妹搶銀行」六片ＶＣＤ光碟，均係其以店內之正版母帶，未經告訴人同意自
    行重製（見本院九十一年三月二十七日、九十一年五月八日訊問筆錄）等語，又
    被告所提出其於九十年十月二十一日為客戶己○○拷貝ＶＣＤ光碟，並收取拷貝
    ＶＣＤ光碟費用一百元，有被告所提出之租片明細等資料附卷可佐，復參諸扣案
    之ＶＣＤ光碟片，均係以空白之光碟片所自行燒錄重製，且所使用之光碟片均為
    同一品牌等情，足見該等扣案ＶＣＤ光碟均係被告向他人收取費用後，未經告訴
    人同意而擅自重製該等影片，並非被告向他人買入盜版ＶＣＤ光碟後，再將該等
    盜版ＶＣＤ光碟出售予不特定人。此外，復查無其他人積極證據足資證明被告有
    何公訴人前揭所指述之犯行，揆諸前開法條及判例意旨，自應為被告無罪之判決
    。
四、又被告另涉犯未經著作財產權人同意而擅自重製他人著作物犯行，因該部分犯行
    基本社會事實與公訴人起訴據以認定構成犯罪之基本社會事實並非同一，本院無
    從予以變更起訴法條加以審理，是此部分犯行，應由檢察官另行依法處理，併此
    敘明。
據上論斷，應依刑事訴訟法第四百五十二條、第三百零一條第一項，判決如主文。
中      華      民      國      九十一      年    七    月    三十一    日
                                     臺灣臺中地方法院刑事第六庭
                                         法  官  劉  麗  瑛
右正本證明與原本無異。
如不服本判決，應於送達後十日內向本院提出上訴狀 （須附繕本） ，上訴於台灣高等
法院台中分院。
                   書記官
中      華      民      國      九十一      年    七    月    三十一    日
